【裁判字號】    99,上易,793
【裁判日期】    990624
【裁判案由】    妨害家庭
【裁判全文】
臺灣高等法院刑事判決                 99年度上易字第793號
上  訴  人  臺灣桃園地方法院檢察署檢察官
被      告  甲○○
上列上訴人因妨害家庭案件，不服臺灣桃園地方法院98年度審易
字第1253號，中華民國99年2月5日第一審判決（起訴案號：臺灣
桃園地方法院檢察署98年度偵字第5492號），提起上訴，本院判
決如下：
    主  文
原判決撤銷。
甲○○與有配偶之人相姦，處有期徒刑貳月，如易科罰金以新臺
幣壹仟元折算壹日。緩刑貳年。甲○○並應依本院99年度附民字
第106號和解筆錄之記載，於民國100年3月1日前，向乙○○支付
新臺幣拾萬元。
    事  實
一、甲○○為有配偶之人，明知丙○○亦為有配偶之人，竟於民
    國96年12月26日，於○○縣○○市○○路○段319-1號住處
    ，基於相姦之犯意，與丙○○為姦淫行為1次，並將相姦行
    為拍照留存，嗣經乙○○於96年12月31日於住處電腦內發現
    丙○○與女子性交照片數張，迄97年2月跟蹤丙○○至甲○○住處，從鄰居及信箱中始知該女子姓名為甲○○等情。
二、案經乙○○訴由臺灣桃園地方法院檢察署檢察官偵查起訴。
    理  由
一、被告以外之人於審判外之陳述，雖不符刑事訴訟法第159條
    之1至第159條之4之規定，而經當事人於審判程序同意作為
    證據，法院審酌該言詞陳述或書面陳述作成時之情況，認為
    適當，亦得為證據；當事人、代理人或辯護人於法院調查證
    據時，知有第159條第1項不得為證據之情形，而未於言詞辯
    論終結前聲明異議者，視為有前項之同意，刑事訴訟法第15
    9條之5第1、2項分別定有明文。經查：本判決引用證人丙○○、告訴人乙○○警詢、偵查中之陳述（包含書面陳述）及
    非供述證據，均經被告及檢察官於本院99年6月10日審理程
    序中明示不爭執而同意作為證據（本院卷第33至37頁），本
    院審酌各該供述及非供述證據之作成尚無違法不當等情事，
    且證據證明力未有明顯過低情形，援為證據應屬適當，認均
    有證據能力。
二、訊據被告甲○○，固不否認於其住處與丙○○為相姦犯行，
    惟辯稱；相姦係在96年8月間，且告訴人乙○○在96年10月
    份即知悉此事，告訴已逾期云云。經查：
  (一)本案告訴人之告訴並未逾期：
    按刑事訴訟法第216條第1項規定（現行法為刑事訴訟法第23
    7條第1項），告訴乃論之罪，應自知悉犯人之時起，於6個
    月內為之，所稱知悉，係指確知犯人之犯罪行為而言，如初
    意疑其有此犯行，而未得確實證據，及發見確實證據，始行
    告訴，則不得以告訴人前此之遲疑，未經申告，遂謂告訴為
    逾越法定期間（最高法院28年上字第919號判例參照）。查
    被告於96年7月25日所製作之同意書內文為「乙○○應同意
    被告丙○○與他人交往的行為，並不予追究與他人間不正當
    之男女關係」，就形式觀之，「交往」與「不正當之男女關
    係」字義，顯與刑法第10條第5項性交定義迥異，矧一般人
    觀此文義是否必然連結至「相姦」概念？均屬未定，容有想
    像空間，應認告訴人乙○○當時不僅未知被告姓名，亦無法
    確認丙○○是否有與女子通姦，此時告訴人對被告相姦犯行
    之有無，尚有疑義，依上揭判例要旨，告訴期間尚未開始起
    算。又告訴人乙○○於本院證稱：96年12月後，丙○○與我
    欣賞影片時，他打開電腦給我看，不曉得是什麼人，並趁他
    不在時下載，照片上沒有名字，我去查才知道。丙○○逼我
    簽同意書，但我沒簽。我跟蹤我先生去環南路，鄰居說她住
    四樓，看到信箱的名字才知道，時間應該是97年2、3月等語
    （本院卷第35正反頁），復參交媾照片日期為96年12月26日
    ，顯可知告訴人並無可能在96年12月26日被告與丙○○交媾
    前即確知被告有相姦犯行，故告訴人乙○○稱係於96年12月
    31日使用丙○○之電腦時，始發現儲存檔案內有丙○○與女
    子性交照片，而確知被告有相姦犯行等語，堪可採信。雖證
    人丙○○於本院陳稱：96年10月已告訴乙○○，但沒有證據
    。乙○○所提供之照片日期96年12月31日是她偽造的，我們
    相機沒有日期顯示等有利被告之證述（本院卷第34頁），然
    告訴人係從事工業，學歷為專科畢業，並無證據顯示其有使
    用電腦偽造照片檔案日期之能力，故前揭證人丙○○之陳述
    尚難憑採，應以告訴人之結證較可採信，並足認告訴人本件
    告訴並未逾期。
  (二)被告甲○○亦有與丙○○相姦：
    被告甲○○於本院坦承與丙○○發生性關係之時間雖為96年
    8月間（本院卷第36反頁），然97年度他字2658號卷第17、1
    8頁之交媾照片顯示日期為96年12月26日，在被告能提出更
    有利的證據足以推翻前述照片證據前，即應認該照片所示日
    期為真。復參證人丙○○亦於偵查中指認97年度他字2658號
    卷第47、48頁所示照片之人為被告甲○○，並於原審中供稱
    ：我承認與甲○○做過等語（原審卷第22-24頁）及告訴人
    於偵查中稱：照片上衣服是我先生的，且照片在我先生電腦
    裡等語（97年度他字2658號卷第60頁），堪認被告甲○○坦
    承有與證人丙○○相姦等情非虛，雖被告與證人丙○○均稱
    所述相姦為96年8月某日，證人丙○○亦對照片上顯示日期
    解釋「係乙○○自電腦轉檔後傳送到隨身碟或拿去送洗的日
    期」，然該照片檔案存於電腦，可認係數位相機所拍攝，其
    拍攝日期僅能透過相機本身功能設定，衡情，斷無可能如證
    人丙○○所述係因轉檔或送洗日期而致情形，況該相機係證
    人丙○○或被告自拍，其最為知悉日期如何設定，故被告辯
    稱相姦行為發生在96年8月，並不可採。另參告訴人所提丙○○於96年7月25日製作之同意書內文記載「乙○○應同意
    被告丙○○與他人交往的行為，並不予追究與他人間不正當
    之男女關係」等文字（97年度他字2658號卷第61頁），其筆
    跡經核與丙○○當庭書寫字跡相符，益證丙○○早與被告有
    交往事實，本件事證明確，被告於96年12月26日與證人丙○○為相姦之犯行堪予認定。
三、核被告甲○○所為，係犯刑法第239條後段之相姦罪。惟查
    ：告訴人明確知悉被告姓名時點係在96年12月31日，其於97
    年6月16日提起告訴並未罹於告訴權時效，原審未詳察，遽
    為公訴不受理諭知，容有未洽。檢察官上訴有理由，本院自
    應將原判決撤銷改判。爰審酌被告未有前科，僅與丙○○相
    姦一次，並於99年4月29日當庭與告訴人以新臺幣（下同）1
    0萬元達成和解，有和解筆錄在卷可查（本院卷第25頁），
    另衡犯罪動機、目的、手段、相姦犯行對告訴人所造成之精
    神損害、犯後坦承犯行及態度良好等一切情狀，量處如主文
    所示之刑，並諭知易科罰金折算標準，以資懲儆。又被告未
    曾因故意犯罪而受有期徒刑以上之宣告，且於99年4月29日
    當庭以10萬元與告訴人達成和解，堪信被告經此偵審教訓，
    已知所警惕而無再犯之虞，本院認對被告宣告之刑，以暫不
    執行為適當，爰依刑法第74條第1項第1款之規定併宣告緩刑
    2年，以啟自新，並依刑法第74條第2項第3款之規定，為有
    負擔之緩刑，命其應依本院99年度附民字第106號和解筆錄
    記載，自99年6月1日起至100年3月1日止，向告訴人乙○○
    按月支付1萬元總計10萬元，若被告不履行此一負擔，且情
    節重大足認原宣告之緩刑難收其預期效果，而有執行刑罰之
    必要者，依刑法第75條之1第1項第4款之規定，得撤銷其宣
    告，特此說明。
據上論斷，應依刑事訴訟法第369條第1項前段、第364條、第299
條第1項前段、刑法第239條後段、第41條第1項、第74條第1項第
1款、第2項第3款，判決如主文。
本案經檢察官陳大偉到庭執行職務。
中    華    民    國    99    年    6     月    24    日
                  刑事第九庭  審判長法  官  陳貽男
                                    法  官  周盈文
                                    法  官  詹駿鴻
以上正本證明與原本無異。
不得上訴。
                                    書記官  梁淑時
中    華    民    國    99    年    6     月    24    日
附錄：本案論罪科刑法條全文                              
中華民國刑法第239條
（通姦罪）
有配偶而與人通姦者，處 1 年以下有期徒刑。其相姦者亦同。

司法院資訊處製作；財團法人民間司法改革基金會備份。
